【裁判字號】    99,訴,46
【裁判日期】    990430
【裁判案由】    毒品危害防制條例等
【裁判全文】
臺灣士林地方法院刑事判決                99年度訴字第46號
公  訴  人  臺灣士林地方法院檢察署檢察官
被      告  甲○○
選任辯護人  林曜辰律師
上列被告因毒品危害防制條例等案件，經檢察官提起公訴（98年
度偵字第13750 、15799號），本院判決如下：
    主  文
甲○○犯製造第二級毒品未遂罪，累犯，處有期徒刑年拾月，
扣案如附表一所示之物均沒收。又犯如附表二編號1.至3.所示之
販賣第二級毒品罪，均累犯，各處如附表二編號1.至3.所示之主
刑及從刑。又犯藥事法第八十三條第一項之轉讓禁藥罪，累犯，
處有期徒刑陸月。應執行有期徒刑拾年，扣案之第二級毒品甲基
安非他命（驗餘淨重零點肆零捌公克）併同難以析離之分裝袋
壹個沒收銷燬；扣案如附表一所示之物，及電子磅秤壹個、夾鍊
袋貳佰個，與未扣案之序號000000000000000 號行動電話機具壹
支、門號0000000000 號行動電話SIM卡壹張，販賣毒品所得新臺
幣伍仟伍佰元和附表二編號2.所示販賣毒品所得之行動電話壹支
均沒收，其中未扣案之行動電話機具、SIM 卡、附表二編號2.所
示販賣毒品所得行動電話如全部或一部不能沒收時，追徵其價額
；販賣毒品所得合計新臺幣伍仟伍佰元部分如全部或一部不能沒
收時，以其財產抵償之。
    事  實
一、甲○○（綽號「金輝」）前因施用毒品案件，經本院以95年
    度湖簡字第147 號判決處有期徒刑5 月確定；嗣又因竊盜案
    件，經本院以96年度士簡字第76號判決處有期徒刑3 月確定
    ，上開2 案復經本院以96年度聲減字第345 號裁定，各減為
    有期徒刑2 月又15日與1 月又15日，定應執行刑為有期徒刑
    3 月又15日確定。後甲○○再因施用毒品案件，經本院以96
    年度易字第1247號判決處有期徒刑7 月確定，經接續執行結
    果，於民國97年4 月18日縮刑期滿執行完畢。竟猶不知悔改
    ，明知甲基安非他命係毒品危害防制條例第2 條第2 項第2
    款列管之第二級毒品，也係行政院衛生署明令公告之毒害藥
    品，屬藥事法第22條第1 款規定之禁藥，不得製造、販賣或
    轉讓，竟：
（一）基於製造第二級毒品甲基安非他命之反覆、延續單一犯意
      ，於97年底至98年初之某日時起，先由不詳管道習得製造
      甲基安非他命之方式，並自網路上下載製毒教戰手冊，復
      購買製造甲基安非他命所需包括含麻黃之感冒藥丸，丙
      酮、濾網、漏斗、石綿心網、瓦斯爐、瓦斯罐、插電加熱
      器、塑膠容器（含塑膠匙）等原料與設備後，在臺北縣淡
      水鎮○○路○ 段53 7號14樓之2 租屋處，先以感冒藥提煉
      製造甲基安非他命之先驅原料即第四級毒品假麻黃，再
      以「紅磷法」進行甲基安非他命之製毒程式（即先以紅磷
      加碘，產生氫碘酸，再加入從感冒藥丸中提煉之假麻黃
      ，加入蒸餾水以12 0度高溫燒煮，再加入二甲苯、氫氧化
      鈉後攪拌，將萃取物加入鹽酸加熱，呈現結晶狀麻黃，
      再加入丙硐烘乾，製成麻黃素，再加入紅磷與碘，置入過
      濾裝置內攪拌，再加入乙醚及甲苯加熱，待水分蒸發後，
      始純化製成甲基安非他命結晶成品），惟其著手反覆製造
      甲基安非他命之圖均未成功，迄98年9 月24日為警查獲前
      為止，僅達製成含甲基安非他命成分之溶液，尚未純化結
      晶完成之階段而未遂。
（二）意圖營利，使用序號000000000000000 號之行動電話機具
      ，安裝門號0000000000號（起訴書誤載為0000000000號）
      SIM 卡為聯絡工具，分別於：
      1.98年5 月22日18時14分許，持用上開行動電話與林朝輝
        持用之門號0000000000號行動電話聯繫後，約於附表二
        編號1.所示之時間、地點，以附表二編號1.所示之價格
        ，販賣甲基安非他命1 公克予林朝輝施用。
      2.於98年5 月25日9 時22分許，持用上開行動電話與蔡金
        龍持用之門號0000000000號行動電話聯繫後，約於附表
        二編號2.所示之時間、地點，以附表二編號2.所示之代
        價，販賣甲基安非他命1.2 公克予蔡金龍施用，甲○○
        嗣旋將毒品交易對價之行動電話以新臺幣（下同）5,00
        0 元轉賣得利。
      3.於98年5 月27日17時34分、18時26分許，持用上開行動
        電話與林朝輝持用之門號0000000000號行動電話聯繫後
        ，約於附表二編號3.所示之時間、地點，以附表二編號
        3.所示之價格，販賣甲基安非他命1 公克予林朝輝施用
        。
（三）基於轉讓之犯意，於98年5 月27日18時41分，持用上述門
      號0000000000號（安裝於前述序號行動電話機具內），與
      李嘉賓持用門號0000000000號行動電話聯繫後，約於當日
      18時46分許，在臺北縣淡水鎮○○○道一帶加油站，無償
      提供甲基安非他命0.2 公克予李嘉賓施用。
二、嗣經臺灣士林地方法院檢察署檢察官據報，指揮警方於98年
    9 月24日19時許，在上開租屋處搜索，因而查悉前情，並扣
    得如附表所示之物。
三、案經臺北縣政府警察局金山分局報告臺灣士林地方法院檢察
    署檢察官偵查起訴。
    理  由
壹、程序部分：
    按被告以外之人於審判外之言詞或書面陳述，除法律有規定
    者外，不得作為證據；又被告以外之人於審判外之陳述，雖
    不符合刑事訴訟法第159 條之1 至第159 條之4 之規定，但
    經當事人於審判程序同意作為證據，法院審酌該言詞陳述或
    書面陳述作成時之情況，認為適當者，亦得為證據。當事人
    、代理人或辯護人於法院調查證據時，知有第159 條第1 項
    不得為證據之情形，而未於言詞辯論終結前聲明異議者，視
    為有前項之同意，同法第159 條第1 項及第159 條之5 分別
    定有明文。查本判決下列所引用之各該被告以外之人於審判
    外之言詞或書面陳述，雖屬傳聞證據，惟均經當事人於本院
    準備程序及審判期日中表示無意見而不予爭執，且迄至言詞
    辯論終結前亦未再聲明異議，本院審酌此等證據資料製作時
    之情況，尚無違法不當及證明力明顯過低之瑕疵，亦認為以
    之作為證據應屬適當，故揆諸前開規定，爰逕依刑事訴訟法
    第159 條之5 規定，認前揭證據資料均例外有證據能力，合
    先敘明。
貳、實體部分：
一、訊據被告甲○○於本院審理時，對於前揭製造、販賣第二級
    毒品安非他命，與轉讓安非他命禁藥之犯行均已直承無諱，
    且：
（一）就被告自白製造毒品之情節，被告為警查獲後，由被告租
      屋處冰箱內查扣如附表一編號1.、2.所示之不明液體2 杯
      ，經送內政部警政署刑事警察局鑑驗結果，其中：1.編號
      1.之不明液體驗前毛重128.14公克（包裝玻璃杯重103.27
      公克），取5.06公克鑑定用罄，餘19.81 公克，檢出第二
      級毒品甲基安分他命及第四級毒品毒品先驅原料假麻黃
      及麻黃等成分；2.編號2.之不明液體驗前毛重37.18 公
      克（包裝玻璃杯重32.48 公克），取3.51公克鑑定用罄，
      餘1.19公克，檢出第二級毒品甲基安分他命及第四級毒品
      毒品先驅原料假麻黃及麻黃等成分等情，有該局98年
      11 月10 日刑鑑字第0980154742號鑑定書在卷可稽（見偵
      字第13750 號卷(二)第25頁），另有附表一編號3.至11.所示
      之製毒原料與設備扣案可資佐證，且查實務上常見「紅磷
      法」製作甲基安非他命，乃分為「合成」階段及「純化」
      階段，合成階段係以麻黃為原料，配合紅磷及碘（或氫
      碘酸），溶解於溶劑（水或氯仿等有機溶劑）中加熱迴流
      數小時至數天（視反應完成與否）後，生成甲基安非他命
      自由鹼，純化階段係以各種化學方法（活性碳過濾、鹽析
      、再沈澱、再結晶等）將上階段所含雜質移除，俾取得甲
      基安非他命晶體。而扣案附表一編號3.至11.所示之物，恰
      與「紅磷法」製毒所需之原料、設備相合；又扣案附表一
      編號1.、2.之液體，其所含甲基安非他命與假麻黃及麻
      黃成分之情，又適與「紅磷法」製毒純化為甲基安非他
      命結晶體過程前之半成品狀態相吻合，足認被告自白與事
      實相符，應堪採信。至於扣案疑似安非他命結晶體2 袋，
      經送交通部民用航空局航空醫務中心鑑定結果，雖均檢出
      含第二級毒品甲基安非他命成分（驗餘淨重分別為0.4038
      公克及0.4538公克），有該醫務中心98年11月13日航藥鑑
      字第0985767 號毒品鑑定書在卷可稽（見偵字第13750 號
      卷(二)第26頁），但此2 袋甲基安非他命乃被告自己買入，
      並非其自己製造所得，且其中1 袋（驗餘淨重0.4038公克
      ）乃警方於98年9 月24日19時許，在被告租屋處搜索時扣
      得，被告並承稱乃為販賣毒品販入後，賣出所餘之毒品，
      另一袋（驗餘淨重0.4538公克）則係被告為警逮捕後，趁
      機脫逃，為警於同年月30日再經警拘提到案時所扣得，除
      經被告供述明確外，並有卷附臺北縣政府警察局金山分局
      案件移送書說明與現場勘察報告可參（見偵字第13750 號
      卷(一)第2-3 頁、同字號卷(二)第35-36 頁），而被告確實有
      販賣毒品之犯行（詳見下述），是既無其他證據足以佐明
      扣案2 袋甲基安非他命結晶體乃被告所製造，此2 袋結晶
      體應不能作為被告製造毒品之佐證，附此敘明。綜上，被
      告如事實欄一、（一）所述製造毒品之情，事證明確，犯
      行堪以認定，應依法論科。
（二）被告自白販賣、轉讓甲基安非他命情節，核與證人林朝輝
      、蔡金龍、李嘉賓等人於警詢、偵查中所述情節相符（見
      偵字第15 799號卷第4-5 頁，偵字第13750 號卷(一)第109-
      110 、117-118 、123-125 頁，偵字第13157 號卷第37-3
      9 頁）。且卷附被告與上列證人均陳明係由被告持用之門
      號0000000000號行動電話通聯紀錄與監聽譯文等，亦顯示
      被告於事實欄一、（二）所示之時間，各與林朝輝、蔡金
      龍、李嘉賓使用之0000000000號、0000000000號、000000
      0000號行動電話間，為進行毒品交易或轉帳毒品而相互聯
      繫之情（見偵字第13750 號卷(一)第65、69-72 頁，同上偵
      字號卷(二)第12-18 頁）。另扣案為警於98年9 月24日19時
      許在被告租屋處搜索查獲，被告並供稱為其販毒後所餘之
      疑似安非他命結晶體1 袋，經送交通部民用航空局航空醫
      務中心鑑定結果，確檢出含第二級毒品甲基安非他命成分
      （驗餘淨重0.4038公克），已如前述，此外並有被告供稱
      販毒乘重、分裝毒品所用之電子磅秤1 個、夾鍊袋200 個
      等扣案可資佐證，足認被告自白與事實相符，足以採信。
      又一般毒品可任意分裝或增減其分量（純度），而每次買
      賣之價量，亦隨時隨雙方關係之深淺、當時之資力、需求
      程度及對行情之認知等因素，機動調整，因之販賣之利得
      ，除經坦承犯行，或帳冊價量均記載明確外，委難察得實
      情，是縱未確切查得販賣賺取之實際差價，但除別有事證
      ，足認係按同一價格轉讓，確無牟利意圖之情形外，尚難
      執此認非法販賣之事證有所不足，致知過坦承者難辭重典
      ，飾詞否認者反得逞僥倖，而失情理之平；且毒品之價格
      不低，取得不易，凡為販賣之不法勾當者，苟無利可圖，
      應無甘冒被查緝法辦重刑之危險，平白無端義務轉讓之理
      ，是除事實欄一、（三）所示，被告與證人李嘉賓均供稱
      乃被告無償轉讓予李嘉賓施用者外，其餘事實欄一、（二
      ）附表二所述之毒品交易事實，被告販入毒品價格必較售
      出價格低廉，而有從中賺取買賣差價牟利之意圖及事實，
      應堪認定。尤其事實欄一、（二）附表二編號1.、3.所示
      1 公克之甲基安非他命，被告以2,500 或3,000 元代價賣
      予林朝輝，已自承有利可圖，則被告將1.2 公克甲基安非
      他命以約定折舊價5,000 元之行動電話作為交易對價，顯
      亦有差價利得無誤。綜上，本案被告販賣與轉讓甲基安非
      他命之事實，事證明確，犯行亦堪認定，應依法論科。
二、按法規之制定與法規之修正，如有特定生效日之必要者，依
    中央法規標準法第14條或第20條第2 項準用第14條之規定，
    應分別特定其施行日期。法規制定或前次修正基於特殊因素
    所特定之施行日期，並不適用於日後修正或再次修正之條文
    。又法律之制定或修正，若未明定施行日期者，中央法規標
    準法雖未規定應自何時生效，然法律既經制定或修正並經總
    統公布，自應依一般原則，自公布日起算至第3 日發生效力
    。92年7 月9 日修正公布之毒品危害防制條例第36條規定：
    「本條例自公布後6 個月施行」，其立法理由謂：「(一)依修
    正草案第2 條第3 項規定，法務部需會同衛生署成立審議委
    員會每3 個月定期檢討調整毒品之分級及品項，而本次新增
    第4 級毒品，有需要在新法施行前先經該審議會檢討後再調
    整公布，爰預留6 個月緩衝期，以利處理。(二)依本條例新修
    正之規定，有必要再訂定相關子法及修正相關法規，以配合
    本條例之施行，故亦有需要預留適當緩衝期，以利訂頒相關
    子法及相關法規之配合修正」，上開規定顯係因應此次修正
    之需，始預留適當之緩衝期，故其後修正條文之施行日期尚
    難援引此一規定而為標準，若未明定施行日期者，自應依一
    般原則，自公布日起算至第3 日發生效力。經查，毒品危害
    防制條例第4 、11、11之1 、17、20、25條條文於98年5 月
    20日經總統以華總一義字第09800125141 號令修正公布，依
    上開說明，修正條文應自公布日起第3 日即98年5 月22日發
    生效力。本件被告犯罪行為（含製造毒品之集合行為部分）
    時間均在上開毒品危害防制條例修正條文生效後，揆諸前揭
    說明，自應適用修正後毒品危害防制條例之規定，不生新舊
    法比較之問題，公訴人認有新舊法比較問題，應適用修正前
    毒品危害防制條例規定，容有誤會，合先敘明。
三、按毒品危害防制條例之立法目的，在防制毒品危害，維護國
    民身心健康（同條例第1 條參照）。該條例第2 條並明定所
    稱毒品，係指具有成癮性、濫用性及對社會危害性之麻醉藥
    品與其製品及影響精神物質與其製品。因此，單純含有該等
    藥品、物質成分者，倘因非可供施用，而無成癮性、濫用性
    及對社會危害性，應不屬該條例所列管之毒品。從而製造毒
    品過程中，若因製造程序尚未完成，而未可供施用，仍非屬
    毒品危害防制條例所指之毒品，其製造之行為應僅該當於該
    條例之製造毒品未遂罪（最高法院98年度臺上字第3366號、
    第7502號判決參照）。查：
（一）被告於事實欄一、（一）以「紅磷法」製造第二級毒品甲
      基安非他命，其進程僅至如附表一編號1.、2.所示之含雜
      有先驅原料假麻黃及麻黃與甲基安分他命成分之液態
      甲基安非他命，已如前述，顯然被告製毒尚未達純化結晶
      完成，可供人體施用之程度，應屬未遂。是核被告所為就
      事實欄一、（一）部分，係犯毒品危害防制條例第4 條第
      6 項、第2 項之製造第二級毒品未遂罪，而被告基於製造
      毒品甲基安非他命之單一犯意，自97年底、98年初起至98
      年9 月24日為警查獲止之密切接近時間內，在租屋處反覆
      從事製造甲基安非他命之行為，應認係包括一罪之集合犯
      ，僅論以一罪。
（二）就事實欄一、（二）部分，核被告所為。則係犯同條例第
      4 條第2 項之販賣第二級毒品罪。被告販賣毒品前，持有
      甲基安非他命之低度行為，應為販賣之高度行為所吸收，
      不另論罪。被告各次販賣毒品之犯行，犯意各別，行為互
      殊，應分論併罰。
（三）就事實欄一、（三）部分，按安非他命類藥品業經行政院
      衛生署分別以68年7 月7 日衛署藥字第221433號及69年12
      月8 日衛署藥字第301124號公告列入藥物藥商管理法第16
      條第1 款（即現行藥事法第22條第1 項第1 款）之禁藥管
      理，不准登記藥品且禁止使用在案；嗣於79年10月9 日雖
      再以衛署藥字第904142號公告列入麻醉藥品管理條例（現
      行管制藥品管理條例）第2 條第4 款所定之「化學合成類
      麻醉藥品」管理，並明定於管制藥品管理條例第3 條所指
      「管制藥品」（即藥事法第11條之管制藥品）及毒品危害
      防制條例第2 條第2 項第2 款之第二級毒品，但上開列入
      藥事法禁藥之管理迄今並未解除，是轉讓屬安非他命類藥
      （毒）品之行為，同受毒品危害防制條例第8 條第2 項之
      轉讓第二級毒品罪及藥事法第83條第1 項之轉讓禁藥罪之
      規範。而藥事法第83條第1 項係於93年4 月21日修正公布
      ，同年月23日施行，為毒品危害防制條例之後法，且藥事
      法第83條第1 項之法定刑為7 年以下有期徒刑，得併科新
      臺幣500 萬元以下罰金，與毒品危害防制條例第8 條第2
      項之法定刑為6 月以上，5 年以下有期徒刑，得併科新臺
      幣70萬元以下罰金相較後，以藥事法第83年第1 項之法定
      刑為重。又以毒品之範圍尚包括影響精神物質與其製品，
      而藥事之管理，亦非僅止於藥品之管理，毒品未必均係經
      公告列管之禁藥，禁藥亦非必均為毒品，故毒品危害防制
      條例與藥事法二者，並無必然之特別法與普通法關係。是
      除有轉讓之第二級毒品達毒品危害防制條例第8 條第6 項
      之一定數量，經依法加重後之法定刑較藥事法第83條第1
      項之法定刑為重之情形外，因藥事法第83條第1 項為後法
      ，且為重法，二者有法條競合關係，應優先適用藥事法處
      罰。查，本件被告轉讓安非他命類之甲基安非他命僅1 公
      克，未達上開加重法定刑之標準，揆諸上揭規定及說明，
      核被告如事實欄一、（三）之所為，應係犯藥事法第83條
      第1 項之轉讓禁藥罪。被告持有甲基安非他命之低度行為
      ，為進而轉讓之高度行為所吸收，不另論罪。
（四）被告所犯前述製造毒品未遂罪、各次販賣毒品罪、轉讓禁
      藥罪等，犯意各別，行為互殊，也應分論併罰。查被告前
      曾受如事實欄所載有期徒刑之執行，有臺灣高等法院被告
      前案紀錄表附卷可考，其於有期徒刑執行完畢後5 年以內
      ，故意再犯本件最重本刑為有期徒刑以上之刑之各罪，均
      為累犯，各應加重其刑，因所犯製造、販賣毒品部分法定
      刑無期徒刑部分不得加重，僅就有期徒刑部分加重其刑。
      又被告已著手製造第二級毒品行為之實施，惟並未完成製
      造行為，詳如前述，則其製造第二級毒品犯罪尚屬未遂，
      依刑法第25條第2 項規定減輕其刑，並先加後減之。另查
      被告販賣第二級毒品甲基安非他命之犯罪所得非鉅，販賣
      之甲基安非他命數量亦寡，犯罪情節尚屬輕微，僅因一時
      貪念，致罹法定刑為無期徒刑或7 年以上有期徒刑之重典
      ，情輕法重，如遽論科以此重典，不免過苛，有失立法之
      本旨，觀其之犯罪情況，依一般之客觀情形，尚堪憫恕，
      縱量處最低刑，仍嫌過重，爰依刑法第59條之規定，就販
      賣第二級毒品部分，酌量減輕其刑，並先加後減輕之。爰
      審酌被告正值壯年，不思正途，為圖不法利益，竟製造第
      二級毒品甲基安非他命，雖幸未製造完成，但倘製造完成
      成品大量流入市面，對於國人身心健康及社會治安危害甚
      鉅，所為非是，另衡量被告貪圖私利，起意販毒，或因受
      友人之託，轉讓禁藥，並以行動電話作為聯繫販毒或轉讓
      禁藥之工具的犯罪手段、販毒與轉讓禁藥之次數、數量，
      販毒所為或轉讓禁藥助長毒品、禁藥流通，令買受或受讓
      者沉迷於毒癮、禁藥，戕害國民身心，惟販毒所得款項非
      鉅，又被告犯罪後，至本院審理期間已均坦承犯行，並表
      悔意，態度良好等一切情狀，分別量處如主文之主刑，並
      定其應執行刑，以資懲戒。至公訴人求處有期徒刑12年，
      尚嫌過重，併此敘明。
四、查獲之第一、二級毒品及專供製造或施用第一、二級毒品之
    器具，不問屬於犯人與否，均沒收銷燬之，毒品危害防制條
    例第18條第1 項前段定有明文。以營利為目的販入毒品，經
    多次販賣後，持有剩餘毒品被查獲，其各次販賣毒品行為，
    固應併合處罰。惟該持有剩餘毒品之低度行為，應僅為最後
    一次販賣毒品之高度行為所吸收，不另論罪。故就該查獲之
    剩餘毒品，祇能於最後一次之販賣毒品罪宣告沒收銷燬，不
    得於各次販賣毒品罪均宣告沒收銷燬（最高法院98年度臺上
    字第738 號判決意旨參照）。故本件扣案之第二級毒品甲基
    安非他命1 袋（驗餘淨重0.4038公克）應併同難以析離之分
    裝袋1 個，於附表二編號3.所示犯行中諭知沒收銷燬。至扣
    案如附表一編號1.、2.所示之液體，其中雖或含有第二級毒
    品甲基安非他命成分，惟揆諸前揭說明，並非毒品危害防制
    條例條例所列管已製造完成可供施用之毒品，自無庸依毒品
    危害防制條例第18條第1 項前段之規定，諭知沒收銷燬。另
    扣案被告為警查獲後脫逃在外再遭警拘捕後，所扣得之另袋
    甲基安非他命（驗餘淨重0.4538公克），核與本案犯罪情節
    無關，自無從於本件被告所犯各該罪項下，併予宣告沒收，
    附此指明。
五、犯毒品危害防制條例第4條至第9條之罪者，其供犯罪所用或
    因犯罪所得之財物，均沒收之，如全部或一部不能沒收時，
    追徵其價額或以其財產抵償之，毒品危害防制條例第19條第
    1 項定有明文，且此條項關於供犯罪所用或因犯罪所得之財
    物均沒收之規定，因無「不問屬於犯人與否均沒收」之特別
    規定，故仍有刑法第38條第1項第2、3款、第3項前段之適用
    ，即供犯罪所用或因犯罪所得之財物，以屬於犯人所有者為
    限，始得依毒品危害防制條例第19條第1 項規定沒收，另因
    同條項係採義務沒收原則，故犯罪所得之對價，不問其中成
    本若干，利潤多少，均應全部諭知沒收，且該條所稱「追徵
    其價額」者，必限於所沒收之物為金錢以外之其他財物而無
    法沒收時，始應追徵其價額，使其繳納與原物相當之價額，
    如所得財物為金錢而無法沒收時，應以其財產抵償之，而不
    發生追徵價額之問題。查扣案如附表一所示之物，均係被告
    所有供本件製毒犯行所用，業經被告於本院逐一供明在卷（
    見本院訴字第46號卷第47頁），又扣案之電子磅秤1 個、夾
    鍊袋200 個，係被告每次販毒乘量、分裝毒品所用之物，且
    為被告所有，自均應依毒品危害防制條例第19條第1 項規定
    ，於被告各次所犯製造毒品或販賣毒品犯行中，分別宣告沒
    收，且因上述各應沒收之物皆已扣案，無不能沒收情形，爰
    不諭知追徵其價額。再序號000000000000000 號行動電話機
    具1 支、門號0000000000號行動電話SIM 卡1 張等，雖未扣
    案，但依卷附通聯紀錄與通訊監察譯文等，可知係供被告每
    次聯絡販毒事宜直接所用之物，且為被告所有，亦經被告供
    述甚明，依毒品危害防制條例第19條第1 項義務沒收之旨，
    仍應於附表二所示各販毒犯行中併予諭知沒收，且如全部或
    一部不能沒收時，應追徵其價額。同旨，被告如附表二所示
    販賣毒品所得之財物，固未扣案，仍應依同條項規定，宣告
    沒收，且其中附表二編號2.由案外人蔡金龍交付充作販毒對
    價之行動電話1 支，如全部或一部不能沒收時，應追徵其價
    額；其中附表二編號1.、3.部分之金錢，如全部或一部不能
    沒收時，則應以其財產抵償之。至於序號000000000000000
    號行動電話機具1 支、門號0000000000號行動電話SIM 卡1
    張等，雖亦供被告聯繫轉讓禁藥事宜，乃其犯轉讓禁藥罪所
    用之物，但藥事法並無如毒品危害防制條例第19條第1 項般
    義務沒收供犯罪所用之物的規定，且毒品危害防制條例與藥
    事法規定並無普通法與特別法關係，應回歸刑法第38條沒收
    規定適用，而此行動電話機具、SIM 卡既未扣案，又非違禁
    物，且前販賣毒品犯行部分已經宣告沒收，並諭知如全部或
    一部不能沒收時，應追徵其價額，則轉讓禁藥部分，自無再
    依刑法第38條規定，對之宣告沒收之必要，併此說明。
六、至本案被告遭查獲時另扣得之吸食器、果汁機、冰醋酸、行
    動電話（含SIM 卡）3 支（機具序號或SIM 卡門號均非前述
    被告聯繫販毒所用者）、噴燈等，核均非被告製造、販賣毒
    品、轉讓禁藥所用，或犯此等罪所得者，已經被告供述明確
    （見本院訴字第46號卷第47頁），且公訴人亦為提出積極證
    據佐明此等物品與被告犯罪之關聯性，核又非違禁物，自難
    宣告沒收，又以敘明。
七、公訴意旨雖另認被告不思正途，多次販毒牟利，顯有犯罪習
    慣，而建請諭令被告刑前強制工作云云。然按保安處分係針
    對受處分人將來之危險性所為之處置，以達教化、治療之目
    的，為刑罰之補充制度。我國現行刑法採刑罰與保安處分雙
    軌制，係在維持行為責任之刑罰原則下，為協助行為人再社
    會化之功能，以及改善行為人潛在之危險性格，期能達成根
    治犯罪原因、預防犯罪之特別目的。是保安處分中之強制工
    作，旨在對嚴重職業性犯罪及欠缺正確工作觀念或無正常工
    作因而犯罪者，強制其從事勞動，學習一技之長及正確之謀
    生觀念，使其日後重返社會，能適應社會生活。又保安處分
    應受比例原則之規範，使保安處分之宣告，與行為人所為行
    為之嚴重性、行為人所表現之危險性及對於行為人未來行為
    之期待性相當之意旨而制定，而由法院視行為人之危險性格
    ，決定應否令入勞動處所強制工作，以達預防之目的。依本
    院上開犯罪事實之認定，被告製造毒品尚屬未遂，販賣毒品
    之次數、數量乃至獲利，均非重大，且犯罪手法單純，並無
    表現出危險性格而應以強制工作預防再犯之必要性，故本院
    認如主文所示之刑已足以達成懲罰被告之目的，尚無諭知強
    制工作之必要，末以敘明。
據上論斷，應依刑事訴訟法第299條第1項前段，毒品危害防制條
例第4 條第2 項、第6 項、第18條第1 項前段、第19條第1 項，
藥事法第83條第1 項，刑法第11條、第47條第1 項、第25條第2
項、第59條、第51條第5 款，判決如主文。
本案經檢察官簡志龍到庭執行職務。
中    華    民    國    99    年    4     月    30    日
                  刑事第六庭  審判長法  官 杜惠錦
                                    法  官 黃欣怡
                                    法  官 梁哲瑋
以上正本證明與原本無異。
如不服本判決應於收受判決後10日內向本院提出上訴書狀，並應
應敘述具體理由。其未敘述上訴理由者，應於上訴期間屆滿後20
日內向本院補提理由書(均須按他造當事人之人數附繕本)「切勿
逕送上級法院」。
                                    書記官 白孝慈
中    華    民    國    99    年    5     月    3     日
附錄本案論罪科刑法條全文：
毒品危害防制條例第4 條第2 項、第6 項
製造、運輸、販賣第一級毒品者，處死刑或無期徒刑；處無期徒
刑者，得併科新臺幣 2 千萬元以下罰金。
製造、運輸、販賣第二級毒品者，處無期徒刑或 7 年以上有期
徒刑，得併科新臺幣 1 千萬元以下罰金。
製造、運輸、販賣第三級毒品者，處 5 年以上有期徒刑，得併
科新臺幣 7 百萬元以下罰金。
製造、運輸、販賣第四級毒品者，處 3 年以上 10 年以下有期
徒刑，得併科新臺幣 3 百萬元以下罰金。
製造、運輸、販賣專供製造或施用毒品之器具者，處 1 年以上
7 年以下有期徒刑，得併科新臺幣 1 百萬元以下罰金。
前五項之未遂犯罰之。
藥事法第83條
明知為偽藥或禁藥，而販賣、供應、調劑、運送、寄藏、牙保、
轉讓或意圖販賣而陳列者，處 7 年以下有期徒刑，得併科新臺
幣 5 百萬元以下罰金。
犯前項之罪，因而致人於死者，處 7 年以上有期徒刑，致重傷
者，處 3 年以上 12 年以下有期徒刑。
因過失犯第 1 項之罪者，處 2 年以下有期徒刑、拘役或科新臺
幣 30 萬元以下罰金。
第 1 項之未遂犯罰之。
附表一
┌──┬────────┬──┬──┬─────────────┐
│編號│品名            │單位│數量│扣押物品目錄表編號（本院審│
│    │                │    │    │訴字第101 號卷第30頁）    │
├──┼────────┼──┼──┼─────────────┤
│1.  │不明液體（鑑驗結│杯  │壹  │                          │
│    │果含雜甲基安非他│    │    │                          │
│    │命、假麻黃、麻│    │    │                          │
│    │黃成分）      │    │    │                          │
├──┼────────┼──┼──┼─────────────┤
│2.  │不明液體（鑑驗結│杯  │壹  │                          │
│    │果含雜甲基安非他│    │    │                          │
│    │命、假麻黃、麻│    │    │                          │
│    │黃成分）      │    │    │                          │
├──┼────────┼──┼──┼─────────────┤
│3.  │製毒教戰手冊    │張  │拾肆│3                         │
├──┼────────┼──┼──┼─────────────┤
│4.  │漏斗            │個  │壹  │5                         │
├──┼────────┼──┼──┼─────────────┤
│5.  │過濾網          │個  │壹  │6                         │
├──┼────────┼──┼──┼─────────────┤
│6.  │丙酮            │瓶  │半  │7                         │
├──┼────────┼──┼──┼─────────────┤
│7.  │塑膠容器（含塑膠│組  │壹  │9                         │
│    │匙）            │    │    │                          │
├──┼────────┼──┼──┼─────────────┤
│8.  │石綿蕊網        │個  │壹  │12                        │
├──┼────────┼──┼──┼─────────────┤
│9.  │瓦斯爐          │個  │壹  │13                        │
├──┼────────┼──┼──┼─────────────┤
│10.  │瓦斯罐          │罐  │壹  │15                        │
├──┼────────┼──┼──┼─────────────┤
│11.  │插電加熱器      │臺  │壹  │17                        │
└──┴────────┴──┴──┴─────────────┘
附表二
┌─┬─────┬───────┬──────┬──────┬──────────────┐
│編│ 犯罪時間 │   販賣對象   │販賣數量（價│  主    刑  │      從        刑          │
│號│          │   犯罪地點   │格：新臺幣）│            │                            │
├─┼─────┼───────┼──────┼──────┼──────────────┤
│1.│98年5 月22│林朝輝        │第二級毒品甲│有期徒刑年│扣案之電子磅秤壹個、夾鍊袋貳│
│  │日21時許  ├───────┤基安非他命1 │拾月。      │佰個、序號000000000000000 號│
│  │          │臺北縣淡水鎮淡│公克，價格  │            │之行動電話機具壹支、門號0955│
│  │          │金路1 段537 號│3,000 元    │            │814310號行動電話SIM 卡壹張，│
│  │          │14樓之2 租屋處│            │            │及販賣第二級毒品所得新臺幣│
│  │          │附近          │            │            │仟元均沒收，其中行動電話機具│
│  │          │              │            │            │、SIM卡如全部或一部不能沒收 │
│  │          │              │            │            │時，追徵其價額；販賣毒品所得│
│  │          │              │            │            │如全部或一部不能沒收時，以其│
│  │          │              │            │            │財產抵償之。                │
├─┼─────┼───────┼──────┼──────┼──────────────┤
│2.│98年5 月25│蔡金龍        │第二級毒品甲│有期徒刑年│扣案之電子磅秤壹個、夾鍊袋貳│
│  │日9 時52分├───────┤基安非他命1.│拾月。      │佰個、序號000000000000000 號│
│  │許        │臺北縣淡水鎮水│2 公克，以蔡│            │之行動電話機具壹支、門號0955│
│  │          │源街2 段皇帝廟│金龍提供市值│            │814310號行動電話SIM 卡壹張，│
│  │          │附近          │約1 萬餘元，│            │及販賣第二級毒品所得行動電話│
│  │          │              │約定折舊價5,│            │壹支均沒收，其中行動電話機具│
│  │          │              │000 元之不明│            │、SIM卡及販賣所得之行動電話 │
│  │          │              │行動電話1支 │            │如全部或一部不能沒收時，追徵│
│  │          │              │為毒品交易對│            │其價額。                    │
│  │          │              │價          │            │                            │
├─┼─────┼───────┼──────┼──────┼──────────────┤
│3.│98年5 月27│林朝輝        │第二級毒品甲│有期徒刑年│扣案之第二級毒品甲基安非他命│
│  │日18時41分├───────┤基安非他命1 │拾月。      │（驗餘淨重零點肆零捌公克）│
│  │許        │臺北縣淡水鎮淡│公克，價格  │            │併同難以析離之分裝袋壹個沒收│
│  │          │金路1 段537 號│2,500 元    │            │銷燬；扣案之電子磅秤壹個、夾│
│  │          │14樓之2 租屋處│            │            │鍊袋貳佰個、序號000000000000│
│  │          │附近          │            │            │820 號之行動電話機具壹支、門│
│  │          │              │            │            │號0000000000號行動電話SIM 卡│
│  │          │              │            │            │壹張，及販賣毒品所得新臺幣貳│
│  │          │              │            │            │仟伍佰元均沒收，其中行動電話│
│  │          │              │            │            │機具、SIM 卡如全部或一部不能│
│  │          │              │            │            │沒收時，追徵其價額；販賣毒品│
│  │          │              │            │            │所得如全部或一部不能沒收時，│
│  │          │              │            │            │以其財產抵償之。            │
└─┴─────┴───────┴──────┴──────┴──────────────┘

司法院資訊處製作；財團法人民間司法改革基金會備份。
